臺灣士林地方法院刑事判決　　　　　　　96年度易字第1975號
公　訴　人　臺灣士林地方法院檢察署檢察官
被　　　告　丙○○
上列被告因詐欺案件，經檢察官提起公訴（96年度偵字第3861號
），而被告於準備程序中就被訴事實為有罪之陳述，經合議庭裁
定由受命法官獨任進行簡式審判程序，並判決如下：
    主  文
丙○○幫助意圖為自己不法之所有，以詐術使人將本人之物交付
，處有期徒刑捌月，減為有期徒刑肆月，如易科罰金，以新臺幣
壹仟元折算壹日。
    事實及理由
壹、程序方面：
一、按適用簡式審判程式之有罪判決書之製作，準用刑事訴訟法
    第454 條之規定，同法第310 條之2 定有明文。本件經合議
    庭裁定由受命法官獨任進行簡式審判程式，爰依照前開法律
    規定，準用刑事訴訟法第454 條為判決書之製作，合先敘明
    。
二、次按簡式審判程式之證據調查，不受刑事訴訟法第159 條第
    1 項所定：「被告以外之人於審判外之言詞或書面陳述，不
    得作為證據。」之限制，此見同法第273 條之2 亦規定甚明
    。是本件證人丁○○、甲○○、乙○○於警詢時之陳述，雖
    均屬被告以外之人於審判外所為之陳述，然依照前開法律規
    定，亦得作為證據，先予敘明。
三、再按不起訴處分確定之案件，非發現新事實或新證據，依刑
    事訴訟法第260 條第1 款，不得對於同一案件再行起訴，所
    謂新事實或新證據云者，只須為不起訴處分以前未經發現，
    且足認被告有犯罪嫌疑為已足，並不以其確能證明犯罪為要
    件。既經檢察官就其發現者據以提起公訴，法院即應予以受
    理，為實體上之裁判。又所謂發見新事實或新證據者，係指
    於不起訴處分前未經發現至其後始行發現者而言，有最高法
    院44年台上字第467 號判例、57年台上字第1256號判例可資
    遵循。本件被告丙○○被訴基於幫助詐欺之犯意，將其於臺
    灣郵政股份有限公司北投石牌郵局開立之帳戶存摺、提款卡
    及密碼提供予姓名年籍不詳之詐欺集團成員，嗣該詐欺集團
    成員於民國95年11月8 日中午12時許，以電話向甲○○佯稱
    抽中香港迪士尼二獎35萬元港幣，使甲○○陷於錯誤，先後
    於同日下午2 時21分、3 時56分匯款新臺幣（下同）38,200
    元、6 萬元至被告上開郵局帳戶內之事實，雖經臺灣士林地
    方法院檢察署檢察官於96年4 月3 日以96年度偵字第1249號
    為不起訴處分確定，有該不起訴處分書一份在卷可憑，惟於
    該不起訴處分確定後，經檢察官以發現新事實新證據，亦即
    另有2 位證人丁○○及乙○○於本案警詢中，均指述遭人詐
    騙而分別匯款至被告另2 家銀行帳戶等語，並各自提供匯款
    單據佐證為由起訴，經核上開人證及物證等係另案偵查中所
    得之證據資料，檢察官於96年度偵字第1249號案件偵查終結
    後為不起訴處分前，確實均未發現，則檢察官以發現新事實
    新證據為由再行起訴，並無不符，併予敘明。
貳、有罪部分之實體認定：
一、犯罪事實：丙○○雖可預見將自己帳戶提供他人使用，將可
    能成為詐欺集團收取詐欺款項之工具，竟仍不違背其本意，
    基於幫助詐欺之不確定故意，先於95年10月31日至臺北市○○區○○路2 段93-2號臺灣郵政股份有限公司北投石牌郵局
    辦理其原有帳號00000000000000號帳戶（下稱郵局帳戶）申
    領晶片卡手續，復於同年11月1 日至臺北市○○區○○路21
    7 號1 樓中國信託商業銀行北投分行開設帳號0000-0000-00
    00號帳戶（下稱中信帳戶），再將上開2 帳戶及其原有之合
    作金庫商業銀行石牌分行帳號0000-0000-0000-0帳戶（下稱
    合庫帳戶）之存摺、提款卡及密碼，於同年11月1 日晚間某
    時，在臺北市北投區新北投捷運站附近某處，以每帳戶1 、
    2 千元之代價出售而交付予姓名年籍不詳之人，惟並未取得
    價金。嗣該收購之人果將取得之帳戶提供予所屬詐騙集團使
    用，並與集團成員共同意圖為自己不法之所有，基於詐欺之
    犯意聯絡：(一)推由自稱「小倩」之不詳成員，於95年10月28
    日晚上9 時40分許，在雅虎奇摩網站即時通上佯稱欲與丁○○交友，並與丁○○約定於同年11月5 日至提款機操作以確
    認身分，致丁○○陷於錯誤，而於同年11月5 日晚上8 時6
    分以提款機轉帳匯款28,123元、於同年11月6 日凌晨1 時55
    分以提款機轉帳匯款9,030 元、於同年11月7 日上午9 時34
    分以現金存款133,082 元至丙○○上揭合庫帳戶內，嗣丁○○查覺有異，始知受騙；(二)推由自稱「施凱捷」之不詳成員
    ，於95年11月1 日中午12時許及同年11月8 日中午12時許，
    撥打電話予甲○○，佯稱甲○○抽中香港迪士尼二獎港幣35
    萬元，惟須繳交社會福利捐及入會費以領取獎項，致甲○○
    陷於錯誤，於同年11月8 日下午2 時21分及3 時56分分別以
    現金匯款38,200元及60,000元至丙○○上揭郵局帳戶內，嗣
    甲○○查覺有異，始知受騙；(三)推由不詳成員，於95年11月
    9 日至13日之不詳時間，撥打電話予乙○○，佯稱乙○○已
    中彩金，致乙○○陷於錯誤而至銀行及郵局匯款，於同年11
    月13日匯款130,000 元至丙○○上揭中信帳戶內，嗣乙○○
    查覺有異，始知受騙。並由丁○○、甲○○、乙○○向警方
    報案，經警調查，始悉上情。案經臺北市政府警察局北投分
    局報告臺灣士林地方法院檢察署檢察官偵查起訴。
二、上揭犯罪事實，業據被告於本院訊問時坦認屬實，核與證人
    丁○○、甲○○、乙○○於警詢時之證述大致相符，並有華
    南銀行自動櫃員機交易明細單影本2 份、合作金庫銀行存款
    憑條1 份（見臺灣士林地方法院檢察署96年度偵字3861號卷
    【以下簡稱偵3861號卷】第178 頁）、合作金庫商業銀行石
    牌分行96年9 月21日合金石字第0960000065號函暨所附之開
    戶資料及交易明細表（見偵3861號卷第167 至170 頁）、郵
    政國內匯款執據影本2 份（見臺灣士林地方法院檢察署96年
    度第1249號偵查卷【以下簡稱偵1249號卷】第12至13頁）、
    臺灣郵政股份有限公司96年3 月6 日儲字第0960706645號函
    暨所附存簿儲金帳戶立帳申請書影本、變更帳戶事項申請書
    影本及客戶歷史交易清單（見偵1249號卷宗第24至34頁）、
    臺灣中小企業銀行匯款申請書1 份（見偵3861號卷第20頁）
    、中國信託商業銀行股份有限公司95年11月30日中信銀集中
    作業字第958132215477號函暨所附帳戶歷史交易查詢資料1
    份（見偵3861號卷第55至60頁）附卷可稽，被告前揭供述，
    核與事實相符，本件事證明確，被告犯行，堪予認定。
三、按幫助犯係從屬於正犯而成立，刑法上既無「共同幫助」之
    情，當亦無「幫助共同」之可言。本件被告基於幫助詐欺之
    不確定故意，提供帳戶對於詐欺正犯資以助力，核其所為，
    係犯刑法第30條第1 項、第339 條第1 項之幫助詐欺罪。又
    被告以一行為同時提供3 本帳戶，幫助他人實行數次詐欺犯
    行，侵害數法益，為想像競合犯，應從一情節較重者處斷。
    而被告既為幫助犯，應依刑法第30條第2 項規定，按正犯之
    刑減輕其刑。爰審酌被告提供帳戶予他人使用，所為影響社
    會正常交易安全，增加被害人尋求救濟之困難，並使犯罪之
    追查趨於複雜，助長詐欺犯罪氣焰，暨其犯罪之動機、目的
    、手段、生活狀況、智識程度及於犯後設詞狡辯，至審判中
    始坦承犯行等一切情狀，量處如主文所示之刑。又被告犯罪
    時間在96年4 月24日以前，所犯雖屬中華民國96年罪犯減刑
    條例第3 條第1 項第15款所列之詐欺罪，惟所宣告之刑未逾
    有期徒刑1 年6 月，爰依同條例第2 條第1 項第3 款，減其
    宣告刑二分之一，並依同條例第9 條規定，諭知易科罰金折
    算之標準。
四、依刑事訴訟法第273 條之1 第1 項、第299 條第1 項前段，
    刑法第30條第1 項、第2 項、第339 條第1 項、第55條、第
    41條第1 項前段，刑法施行法第1 條之1 第1 項、第2 項前
    段，中華民國96年罪犯減刑條例第2 條第1 項第3 款、第7
    條、第9 條，判決如主文。
五、如不服本判決，應於收受送達後10日內向本院提出上訴書狀
    ，其未敘述上訴之理由者並得於提起上訴後20日內向本院補
    提理由書（均須按他造當事人之人數附繕本）。
本案經檢察官洪三到庭執行職務。
中　　華　　民　　國　　96　　年　　12　　月　　13　　日
                  刑事第七庭法  官  周群翔
以上正本證明與原本無異。
                            書記官  劉育君
中　　華　　民　　國　　96　　年　　12　　月　　13　　日
附錄本案論罪科刑法條：
中華民國刑法第339條
意圖為自己或第三人不法之所有，以詐術使人將本人或第三人之
物交付者，處5 年以下有期徒刑、拘役或科或併科1 千元以下罰
金。
以前項方法得財產上不法之利益或使第三人得之者，亦同。
前二項之未遂犯罰之。
